【裁判字號】    88,訴,416
【裁判日期】    890211
【裁判案由】    偽造文書等
【裁判全文】
台灣新竹地方法院刑事判決        八十八年度訴字第四一六號
    公  訴  人  臺灣新竹地方法院檢察署檢察官
    被      告  乙○○
    指定辯護人  本院公設辯護人林建和
右列被告因偽造文書等案件，經檢察官提起公訴（八十八年度偵字第六三五四號），
本院判決如左：
    主  文
乙○○共同連續行使偽造私文書，足以生損害於他人及公眾，處有期徒刑壹年陸月，
緩刑肆年。扣案之護照乙本沒收。
    事  實
一、乙○○為大陸地區人民，欲至美國非法工作，竟與真實姓名及年籍不詳綽號「老
    姜」之男子及其所屬之人蛇集團成員為犯意聯絡，並基於概括犯意，由乙○○提
    供照片數張及四萬元美金予「老江」者，計畫由大陸地區偷渡來台，並由人蛇集
    團為其準備出境證件後由台灣前往美國。「老江」取得乙○○之照片後，即以甲
    ○○遺失之身分證貼上乙○○之照片，變造甲○○之身分證。並將上開身分證委
    由不知情之金輝旅行社之職員，於八十八年五月十一日代為偽簽甲○○之署押而
    偽造普通護照申請書一紙，向外交部行使申請新護照一本，同時使外交部誤以為
    甲○○本人申請護照，而將上開記載不實事項之申請書蓋用專用章後列為公文書
    後，而使外交部之承辦護照之公務員在其職務上所掌之公文書登載上開不實之事
    項，並領得張貼乙○○照片之甲○○護照乙本，足以生損害於甲○○及外交部對
    於護照管理之正確性。並於同年六月八日，未經許可，由「老江」安排搭乘漁船
    ，由小琉球進入台灣地區後至台北藏匿等待證件齊備。復於同年六月九日委託不
    知情之泰華旅行社職員，再偽造甲○○之署押後，偽造甲○○名義之申請表一紙
    ，向美國在台協會申請進入美國，並取得美國簽證一紙。迨於八十八年六月二十
    八日始由亦有犯意聯絡之年籍姓名不詳之已成年一男一女帶同乙○○至中正機場
    交付乙○○以甲○○之名申請之護照、簽證及前往美國之機票二張，欲從桃園中
    正機場離境時，為查驗護照之警員當場查獲，並扣得以甲○○之名申請之護照一
    本及機票二張。
二、案經航空警察局移請台灣桃園地方法院檢查署檢察官呈請台灣高等法院檢察署檢
    察長令轉台灣新竹地方法院檢察署檢察官偵查起訴。
  理  由
一、右開犯罪事實業據被告乙○○於警偵訊及本院審理時坦承不諱，復有甲○○真實
    之出入境申請書、以被告之照片而以甲○○之名義向美國在台協會申請進入美國
    之申請書及貼有變造之甲○○身分證及被告照片之普通護照申請書各一紙在卷可
    稽，且有扣案之被告向外交部以甲○○名義申請之護照乙本及機票二張在案可考
    ，本件事證明確，犯行堪以認定。
二、核被告所為係犯刑法第二百十六條、第二百十條、第二百十二條之行使偽造私文
    書及行使變造特許證（身分證）罪、第二百十三條使公務員登載不實罪、國家安
    全法第六條未經許可出入國境（台灣地區）罪。被告上開犯行與綽號「老江」者
    及其所屬之人蛇集團成員有犯意聯絡，行為分擔，均為共同正犯。利用不知情之
    金輝旅行社及泰華旅行社之職員，偽造甲○○之署押，並偽造申請書向外交部及
    美國在台協會申請護照及入境，暨使公務員登載不實罪部分為間接正犯。被告偽
    造甲○○之署押後，偽造名義之申請書，其偽造署押為偽造文書之部分行為不另
    論罪。偽造申請書及變造身分證後，逕而行使該偽造之文書及變造之身分證，偽
    造之行為為低度行為，應為行使之高度行為所吸收，亦不另論罪。為偽造申請書
    而影印變造身分證張貼於申請書而行使之，其行使偽造身分證與行使偽造私文書
    間有手段及目的之牽連關係，應從一重行使偽造私文書論處。而向外交部行使偽
    造之普通護照申請書時，經外交部蓋用專用章後將該申請書列為公文書之一部分
    ，即係同時使外交部之承辦公務員將甲○○申請護照之不實事項登載於其所執掌
    之公文書上，其一行使偽造私文書之行為，同時亦觸犯使公務員登載不實之罪，
    為一行為觸犯數罪名，係想像競合，應從一重行使偽造私文書罪論處。進入台灣
    地區係為行使偽造之私文書，故行使偽造私文書之犯行與未經許可進入台灣地區
    之犯行有手段目的之牽連關係，亦應從一重行使偽造私文書罪處斷。行使偽造私
    文書部分雖未據公訴人起訴，惟此部分與違反國家安全法第六條第一項之未經許
    可入境罪有裁判上一罪之牽連犯關係，自為起訴效力所及，本院自得加以審究。
    爰審酌被告之目的係至美國地區工作謀生，除行使偽造文書部分外並未在我國從
    事不法活動，惟其以甲○○之名義申請護照及進入美國國境，對甲○○產生損害
    ，且亦妨害我國海關管理人民出入境之正確性，況如持我國護照在美國非法工作
    ，亦有損我國之國譽，幸本件於被告尚未出境前即遭查獲，及被告於犯後態度良
    好，頗知悔悟等一切情狀，量處如主文所示之刑。末查，被告於台灣地區前未曾
    受任何有期徒刑以上刑之宣告，此有臺灣新竹地方法院檢察署刑案資料查註紀錄
    表一紙附卷可憑，其經此教訓，自應知所警惕，而無虞再犯，本院綜核各情認上
    開有期徒刑之宣告，已足策其自新，所宣告之刑，以暫不執行為適當，併依法諭
    知緩刑四年，用啟向上。扣案之護照乙本為被告以四萬元美金委託人蛇集團申請
    所得，業據被告供承在卷，係被告所有並為犯罪所得，應依刑法第三十八條第一
    項第三款沒收。機票部分雖亦為被告所有，但非供犯罪之用，爰不為沒收之諭知
    。公訴意旨另以被告行使偽造之護照而涉有行使偽造特種文書罪云云，惟查，扣
    案之護照經送外交部鑑定，確實為人蛇集團以被告之照片，利用不知情之旅行社
    職員申請所得，並非偽造，有申請書及外交部領事事務局八十八年十二月二十一
    日領（一）（八八）字第八八五二○六○一二七號函一紙在卷足憑，故並無行使
    偽造特種文書之犯行。而公訴人上開起訴之行使偽造特種文書罪部分如成罪，應
    與上開行使變造特種文書（變造甲○○身分證部分），有裁判上一罪之連續犯關
    係，故不另為無罪之諭知。
據上論結，應依刑事訴訟法第二百九十九條第一項前段，國家安全法第六條第一項，
刑法第十一條前段、第二十八條、第二百十六條、第二百十條、第二百十二條、第二
百十三條、第五十五條、第五十六條、第三十八條第一項第三款、第七十四條第一款
，罰金罰鍰提高標準條例第一條前段，判決如主文。
本案經檢察官黃仁宏到庭執行職務。
中      華      民      國    八十九    年      二      月     十一     日
                                     台灣新竹地方法院刑事第二庭
                                            法  官  黃 小 珮
右正本證明與原本無異。
如不服本判決，應於判決送達後十日內向本院提出上訴狀( 應附繕本 )，上訴於
臺灣高等法院。
                                            書記官  江 靜 玲
中      華      民      國    八十九    年      二      月     十四     日
附錄法條：
國家安全法第六條第一項
違反第三條第一項規定未經許可入出境者，處三年以下有期徒刑、拘役或併科新臺幣
九萬元以下罰金。
刑法第二百十六條
行使第二百十條至第二百十五條之文書者，依偽造、變造文書或登載不實事項或使登
載不實事項之規定處斷。
刑法第二百十條
偽造、變造私文書，足以生損害於公眾或他人者，處五年以下有期徒刑。
刑法第二百十二條
偽造、變造護照、旅券、免許證、特許證及關於品行、能力服務或其他相類之證書、
介紹書,足以生損害於公眾或他人者,處一年以下有期徒刑、拘役或三百元以下罰金。
刑法第二百十三條
公務員明知為不實之事項，而登載於職務上所掌之公文書，足以生損害於公眾或他人
者，處一年以上七年以下有期徒刑。


司法院資訊處製作；財團法人民間司法改革基金會備份。
